【裁判字號】    99,交聲,1065
【裁判日期】    990830
【裁判案由】    聲明異議
【裁判全文】
臺灣臺南地方法院交通事件裁定        99年度交聲字第1065號
原處分機關  交通部公路總局嘉義區監理所麻豆監理站
異  議  人
即受處分人  甲○○
上列受處分人因違反道路交通管理處罰條例案件，對於交通部公
路總局嘉義區監理所麻豆監理站民國99年6月30日所為之裁決處
分（處分案號：麻監裁罰字第裁75-M00000000號），聲明異議，
本院裁定如下：
      主  文
原處分關於罰鍰新臺幣肆萬玖仟伍佰元部分撤銷。
上開撤銷部分，甲○○不罰。
      理  由
一、原處分意旨略以：異議人甲○○明知已飲酒仍執意駕駛車牌
    號碼TL-4325號自用小貨車，於民國（下同）98年6月8日17
    時8分許，行經臺南縣六甲鄉南118線與和平街路口處，因酒
    後駕車經警當場測得呼氣酒精濃度為0.64mg/l，因已超過規
    定標準值0.25mg/l，經臺南縣警察局麻豆分局（下稱舉發機
    關）警員攔停製單舉發。嗣移送機關即交通部公路總局嘉義
    區監理所麻豆監理站（下稱原處分機關）以其違規事證明確
    ，依照道路交通管理處罰條例第35條第1項第1款之規定，裁
    處異議人罰鍰新臺幣（下同）49,500元，並自裁決日起1年
    內禁考駕駛執照，並施以道安講習等語。
二、聲明異議意旨略以：異議人因飲酒後不能安全駕駛案件，業
    經臺灣臺南地方法院檢察署檢察官以98年度偵字第8748號為
    緩起訴處分，並命異議人向指定之公益團體、地方自治團體
    或社區提供40小時之義務勞動服務，基於一事不二罰之法理
    ，爰請求撤銷上開罰鍰部分等語。
三、按汽車駕駛人飲用酒類或其他類似物後，其吐氣所含酒精濃
    度超過每公升0.25毫克，不得駕車；駕駛汽車經測試檢定酒
    精濃度超過標準，處汽車駕駛人罰鍰15,000元以上60,000元
    以下，並當場移置保管該汽車及吊扣駕駛執照1年，因而肇
    事致人受傷者，並吊扣駕駛執照2年。道路交通安全規則第
    114條第2款、道路交通管理處罰條例第35條第1項第1款分別
    定有明文。再一行為同時觸犯刑事法律及違反行政法上義務
    規定者，依刑事法律處罰之。但其行為應處以「其他種類行
    政罰」或得沒入之物而未經法院宣告沒收者，亦得裁處之。
    前項行為如經不起訴處分或為無罪、免訴、不受理、不付審
    理之裁判確定者，得依違反行政法上義務規定裁處之。本法
    所稱「其他種類行政罰」，指下列裁罰性之不利處分：限制
    或禁止行為之處分：限制或停止營業、「吊扣證照」、命令
    停工或停止使用、禁止行駛、禁止出入港口、機場或特定場
    所、禁止製造、販賣、輸出入、禁止申請或其他限制或禁止
    為一定行為之處分。行政罰法第26條、第2條第1款亦有明定
    。準此，「一事不二罰」之法理，已經由立法程序確立應以
    刑罰優先為原則，以避免行為人承受過度且重複之處74罰。
四、經查：
  (一)異議人於上揭時、地，因酒後駕車經警當場測得呼氣酒精濃
    度為0.64mg/l，因已超過規定標準值0.25mg/l，經臺南縣警
    察局麻豆分局警員攔停製單舉發之事實，為異議人所不爭；
    且異議人因公共危險案件，業經臺灣臺南地方法院檢察署檢
    察官於98年6月23日為緩起訴處分，諭知緩起訴期間1年，並
    應於本件緩起訴處分確定之日起算1年內，向指定之公益團
    體、地方自治團體或社區提供40小時之義務勞務。上開緩起
    訴處分於98年7月16日經臺灣高等法院臺南分院檢察署以98
    年度上職議字第2718號處分駁回再議而確定在案，故緩起訴
    期間自98年7月16日起至99年7月15日止等情，業經本院依職
    權調閱臺灣臺南地方法院檢察署偵察卷宗查閱無訛，並有前
    開臺灣臺南地方法院檢察署緩起訴處分書附卷可憑，是堪認
    定。
  (二)按依刑事訴訟法第253條之2規定，命被告為金錢給付、勞務
    給付及處遇措施的部分，應得被告之同意（因涉及被告之人
    身自由及財產之拘束，且產生未經裁判即終局處理案件之實
    質效果，自應考慮被告之意願），上開金錢給付、勞務提供
    實質上均係對行為人的制裁，並造成行為人財產、自由、尊
    嚴等權利不利的影響。故本件檢察官所為緩起訴處分，命異
    議人向指定之公益團體提供40小時之義務勞務，已產生實質
    刑罰之效果，而非不起訴處分甚明。異議人因前開緩起訴處
    分而剝奪其自由權，而上開義務給付義務亦具有強制性、懲
    罰性，雖不若易科罰金係以支付金錢作為自由刑之替代，惟
    經由緩起訴處分條件之履行使其免於遭檢察官發動起訴程序
    ，仍具有替代刑罰之效果，廣義而言，應屬「實質刑事法律
    處罰」，而有行政罰法第26條第1項「一事不二罰」規定之
    適用。是以並無重複處罰行政罰之必要至明。
  (三)雖原處分機關援引法務部95年5月25日法律字第0950700393
    號函函示意旨認依94年7月28日法務部行政罰法諮詢小組第
    一次會議決議，已明確結論認緩起訴者乃附帶條件的不起訴
    處分，亦即是不起訴的一種，並非刑罰，應無行政罰法「一
    事不二罰」之適用云云，惟按法官依據法律獨立審判，憲法
    第80條載有明文，各機關依其職掌就有關法規為釋示之行政
    命令，法官於審判案件時，固可予以引用，但仍得依據法律
    ，表示適當之不同見解，並不受其拘束；司法行政機關所發
    司法行政上之命令，如涉及審判上之法律見解，僅供法官參
    考，法官於審判案件時，亦不受其拘束（司法院大法官會議
    解釋釋字第216號解釋意旨參照），是前開法務部函釋，僅
    得供本院參考，本院並不受其拘束。況行政罰法為行政法中
    關於行政罰之總則性規定，是道路交通管理處罰條例之行政
    罰亦須遵循行政罰法之規定，其子法道路交通案件處理辦法
    之解釋及適用，更不得違反行政罰法之規定。原處分就此未
    予詳查，遽予裁罰，尚有未洽。本件之異議為有理由，原處
    分應予撤銷，並由本院諭知不罰。
  (四)綜上，原處分機關就異議人同一酒後駕車之行為，再予裁處
    罰鍰49,500元，即有違反一事不二罰之原則，故異議人聲明
    異議，為有理由，原處分罰鍰部分應予撤銷，改諭知撤銷部
    分異議人不罰。另原處分對異議人為1年內禁考駕駛執照，
    並施以道安講習之處分部分，核無不當，且此部分異議人並
    未聲明異議，故不在本件審理之範圍內，附此敘明。
五、據上論結，依道路交通管理處罰條例第87條第2項、道路交
    通案件處理辦法第20條前段，裁定如主文。
中    華    民    國    99    年    8     月    30    日
                  交通法庭   法  官  廖建彥
以上正本證明與原本無異。
如不服本裁定應於送達後5日內向本院提出抗告狀（應附繕本）
。
                             書記官  吳揆滿
中    華    民    國    99    年    8     月    30    日

司法院資訊處製作；財團法人民間司法改革基金會備份。
